---
bibliography: references.bib
---

# Deloppgave 5: Analysere repeterte målinger.

```{r}
#| include: false

knitr::opts_chunk$set(fig.pos = "H", out.extra = "")

```

## Introduction

Maksimal styrketrening har mange gunstige effekter på god helse hos
mennesker, dette kan blant annet være en økning i våres muskelstyrke samt en
økning i våres kroppssammensetning. \

det er flere studier som har undersøkt effektene av maksimal styrke trening
over tid. Hvis vi ser på studien @styles2016 så de
en signifikant økning i absolutt maksimal styrke i knebøy etter 6 uker med 2
med maksimal styrketrening (p ≤ 0.001). flere studier gjør også lignende funn. @losnegard2011 undersøker effekten av
maksimalstyrketrening på prestasjon hos langrennsløpere, her blir det også
gjort funn i økning i muskelstyrke, men ingen endring i endring i muskelmasse.
Det kan tenkes at endringer hos godt trente vil vanskelig å observere på
relativt kort tid. \

En studie gjort av @rønnestad2007 undersøker dem effektene av ulike antall sett av maksimalstyrke trening og effekt på muskelmasse og styrke. Her er det en økning i både styrke og muskelmasse. økningen er lik
mellom gruppene i ben, men bedre med flere sett på overkroppen @rønnestad2007. En studie på eldre deltagere (70år+) @vikberg2019 fant dem signifikant økning i lean mass hos intervensjonsgruppen. Man vil kunne se at mange ser en bedring i maksimal styrke og/eller muskelmasse når dem gjennomfører styrketrening. Det blir gjort ulike funn om ulike volum vil gi effekt. I @carpinelli1998 ser at det ikke vil være mulig å se en endring på undersøkelser under 25 uker. Her nevnes det også at det ikke er noe grunnlag for å si at høyere volum vil gi en bedring i muskelstyrke eller muskelmasse

På bakgrunn av dette vil vi undersøke om man vil kunne se en økning i både
muskelstyrke og muskelmasse ved styrketrening, dog med ulike volum. Studien gjennomføres over 12 uker med treningsintervensjon med både 1 og 3 sett (ulikt volum).

### Methods

Deltagelse Studien består av 41 deltagere. Disse er mellom 18 og 40 år. Alle deltagerne hadde erfaring med fysisk aktivitet tidligere. Deltagere måtte være skadefrie, ikke bruke røyke samt kun ha trent 1 økt per uke siste 12 månedene. Deltagere som benyttet seg av medisiner som kunne påvirke treningen ble ekskludert. 7 deltagere trente 85% av det som var planlagt og ble fjernet ved analysen. Intervensjon Treningsintervensjonen besto av 12 uker trening med 2-3 styrkeøkter per uke. Alle deltagere trente ulikt volum på hvert bein. Når man trente ulikt volum på de forskjellige beinene vil man kunne se forskjellen mellom ulikt styrketreningsvolum. Hos den enkelte deltagere ble det tilfeldig valgt hvem bein som skulle trene et sett og flere sett. Det ble gjort testet før, under og etter Treningen. Det ble gjort test av muskelstyrke og kroppssammensetning. Underveis ble testene gjort etter 3, 5 og 9 uker.

#### Treningsprotokoll

Oppvarmingen var standardisert, denne inneholdt 5 minutter sykling på en ergometer sykkel. Intensiteten skulle være mellom 12-14 RPM. Neste del av oppvarmingen var 10 repetisjoner av 4 ulike kroppsvekts øvelser (armhevinger, sit-ups, rygghev og knebøy). Siste del av oppvarmingen var 10 repetisjoner av styrkeøvelsene. Her skulle deltagerne løfte 50% av 1RM i den gitte øvelsen. Øvelsene ble gjort i en bestemt rekkefølge. Styrkeøvelsene som skulle gjennomføres på ben var et beins beinpress , hamstring curl og knee extension. De ble kjørt både som enkelt sett og flere sett. Øvelsene for overkropp ble gjennomført etter ben øvelsene. På overkroppen ble det gjennomført to sett med benkpress, nedtrekk og sittende roing eller skulderpress. Disse øvelsene byttet på mellom økter. I dem første 2 ukene av styrketreningen ble det gjennomført 10RM, etter dette ble det gjennomført 3 uker på 8RM. De siste 7 ukene ble gjennomført på 7RM. Pausene ble satt til 90-180 sekunder.

91% av øktene ble gjennomført med tilstedeværelse, de øktene som ikke var det måtte logges.

#### Test av maksimal styrke

Maksimal styrke ble målt i 1RM. Da i øvelsene knee extension og beinpress. Det ble gjennomført en standardisert og spesifikk oppvarming med gjennomføring på 10, 6 og 3 repetisjoner på 50%, 75% og 85%, dette av tenkt 1RM. Etter oppvarming ble vekten økt til deltageren ikke lenger kunne løfte vekten. Godkjent 1RM ble bestemt av en godkjent gjennomføring på høyeste motstand.

#### Kroppssammensetning (DXA)

Kroppssammensetningen ble målt ved hjelp av DXA. Her ble det målt LEAN bodymass. Alle deltagerne måtte faste 12 timer før testen, og heller ikke drevet høyintensitets trening 48 timer før test.

#### Dataanalyse og statestikk

All statistikk ble gjennomført ved hjelp av R-studie (versjon 4.2.2). det blir gjennomført t-tester på LEAN bodymass fra pre-test til post-test, dette blir også gjennomført på maksimalstyrke i både ben press og leg

### Resultater

#### Kroppssammensettning  - LEAN  bodymass

```{r}
#| echo: false 
#| warning: false
#| message: false
#| include: true






library(tidyverse); library(exscidata); library(lme4)



datlean <- dxadata %>%

  select(participant:include, lean.left_leg, lean.right_leg) %>%

        

      

  pivot_longer(names_to = "leg", 

               values_to = "lean.mass", 

               cols = lean.left_leg:lean.right_leg) %>%

  mutate(leg = if_else(leg == "lean.left_leg", "L", "R"), 

         sets = if_else(multiple == leg, "multiple", "single")) %>%

  select(participant, time, sex, include, sets, leg, lean.mass) %>%

       
        filter(include == "incl") %>%

       
        

        pivot_wider(names_from = "time", 

                    values_from = "lean.mass") %>%


         mutate(change = post - pre) %>%

        

 

        select(participant:sets, change) %>%

        pivot_wider(names_from = sets, values_from = change) %>%

        

  print()




t.test(datlean$multiple, datlean$single, paired = TRUE)

```

T-testen ser på forskjellen i endring av LEAN bodymass fra pre-test til post-test. Det var en sigifikant ending i LEAN bodymass (t(33) = 2.1875, p = 0.0359). Dette inkulderer både enkelt sett (1) og flere sett (3).

```{r}
#| echo: false 
#| warning: false
#| message: false
#| include: true
#| fig-cap: "Endring i LEAN bodymass enkelt vs flere sett fra pre-test til post-test"


#### LEAN MASS FIGURE

library(exscidata); library(tidyverse)

data("dxadata")

dxadata %>%

  select(participant:include, lean.left_leg, lean.right_leg) %>%
  pivot_longer(names_to = "leg", 
                values_to = "lean.mass", 
                cols = lean.left_leg:lean.right_leg) %>%

  mutate(leg = if_else(leg == "lean.left_leg", "L", "R"), 
         sets = if_else(multiple == leg, "multiple", "single")) %>%

  select(participant, time, sex, include, sets, leg, lean.mass) %>%
  filter(time %in% c("pre", "post")) %>%

  group_by(time, sets) %>%
  summarise(m = mean(lean.mass)) %>%
   mutate(time = factor(time, levels = c("pre", "post"))) %>%

  ggplot(aes(time, m, color = sets,
           group = sets)) + geom_line() +

  labs(x = "Timepoint",
        y = "Lean mass",

       color = "Sets") +

  scale_color_manual(values = c("brown3", "blue"))


```

#### Maksimal Styrke

```{r}
#| echo: false 
#| warning: false 
#| message: false
#| include: true




library(tidyverse); library(exscidata); library(lme4)

data("strengthvolume")



datpress <- strengthvolume %>%

  select(participant, sex, exercise, include, time, sets, leg, load) %>%

    

        filter(include == "incl") %>%


        mutate(time = if_else(time %in% c("pre", "session1"), "pre", time)) %>%

        group_by(time, exercise, participant, sex, sets) %>%

        summarise(load = mean(load, bna.rm = TRUE)) %>%

        filter(exercise == "legpress",

                time %in% c("pre", "post")) %>%

        pivot_wider(names_from = "time",

                    values_from = "load") %>%
        mutate(change = post - pre) %>%
        select(participant:sets, change) %>%
        pivot_wider(names_from = sets, values_from = change) %>%

  print()



t.test(datpress$multiple, datpress$single, paired = TRUE)

```

Denne t-testen ser ending fra pre-test til post-test i makismalstyrke i benpress, inkluderte ulike repitisjoner i styrketrening. (t(29) = 2.1366, p = 0.0412).

```{r}
#| echo: FALSE
#| warning: FALSE
#| message: FALSE
#| include: true

#### MUSCLE STRENGTH - LEG EXTENTION

library(tidyverse); library(exscidata); library(lme4)

data("strengthvolume")


datext <- strengthvolume %>%

  select(participant, sex, exercise, include, time, sets, leg, load) %>%

       
        filter(include == "incl") %>%


        mutate(time = if_else(time %in% c("pre", "session1"), "pre", time)) %>%

        group_by(time, exercise, participant, sex, sets) %>%

        summarise(load = mean(load, bna.rm = TRUE)) %>%


        filter(exercise == "legext",

                time %in% c("pre", "post")) %>%

         pivot_wider(names_from = "time",

                    values_from = "load") %>%

          mutate(change = post - pre) %>%


        select(participant:sets, change) %>%

        pivot_wider(names_from = sets, values_from = change) %>%

  print()


t.test(datext$multiple, datext$single, paired = TRUE)

```

Endring i maskimalstykre i leg extension fra pre-test til post-test. Det var en signifikant endring i maksimal styrke her (t(31) = 3.3683, p = 0.002035.

### Discussion

Ut ifra resultater i denne studien vil man kunne si at det gir en signifikant økning av muskelmasse pog muskelstyrke etter styrketrening, dette både med 1 repitisjon og 3 repitisjoner i ben øvelser. Dette stemmer overrens med @styles2016, @rønnestad2007, @losnegard2011 og @vikberg2019. som tidligere nevnt finner @rønnestad2007 signifikant økning i både 1 set og flere set, men at det er lik økning i overkroppen mellom disse kruppene. det kan da tenkes at man kan ha en lavt volum på overkroppstrening, mens på ben vil det være gunstig med flere repitisjoner. Studien @carpinelli1998 vil man kunne motbevise med at man finner en signifikant økning i både muskelmassse og muskelstyrke på under 25 uker med trening. @losnegard2011 ser en økning i muskelmasse, men ser ingen økning muskelstyrke hos langrennsløpere. det kan være tenkelig at godt trente utholdenmhetsutøvere vil kreve lengre tid for å kunne se endring, samt utholdehetstrening minsker økningen i muskelstryke "kilder concurrent" .
